臺灣高等法院刑事判決
110年度上更一字第156號
上  訴  人
即  被  告  黃昱齊



選任辯護人  邢建緯律師
            陳婉寧律師
上列上訴人因違反組織犯罪防制條例等案件，不服臺灣桃園地方
法院於中華民國108年7月4日所為107年度訴字第944號第一審判
決（起訴案號：臺灣桃園地方檢察署107年度偵字第9629號、107
年度偵字第16841號、107年度偵字第16857號、107年度偵字第18
335號、107年度偵字第19713號、107年度偵字第19981號、107年
度偵字第20754號、107年度偵字第22496號、107年度偵字第2346
5號、107年度偵字第24610號），提起上訴判決後，經最高法院
發回更審，本院判決如下：
    主  文
原判決關於乙○○所犯如原判決附表一編號1及17所示之罪暨定應
執行刑部分均撤銷。
乙○○犯如附表一編號1、2所示之罪，各處如附表一編號1、2「本
院主文欄」所示之刑及沒收。
    犯罪事實
一、乙○○明知真實姓名年籍不詳綽號「龍貓」、「桑塔納」所屬
    係由3人以上成年成員所組成具有持續性、牟利性之有結構
    性詐欺犯罪組織集團，竟共同基於詐欺取財、參與犯罪組織
    及洗錢之犯意聯絡，於民國107年3月13日前之某日某時許，
    加入上開犯罪組織，而依「龍貓」、「桑塔納」指示交付工
    作手機及人頭帳戶金融卡予車手提領款項、居間聯繫及將車
    手所提領款項匯兌成人民幣並轉匯至所指定之大陸帳戶，並
    約定可獲得提領金額1.5％為報酬，擔任車手頭，亦擔任該集
    團之車手，聽從黃耀慶（經原審判決後上訴本院，惟於本院
    前審審理時撤回上訴而確定）指示，持如附表四編號1、2所
    示之金融卡，至如附表四編號1、2所示之地點操作自動櫃員
    機，接續提領如附表四編號1、2所示之款項，並以此等洗錢
    之方式製造金流斷點，致使難以追查詐欺集團之上開犯罪所
    得，而為附表一編號1之取款行為。乙○○另於107年3月23日
    前之某日某時，乙○○招募魏存翌，加入上揭犯罪集團，擔任
    車手工作，先由該詐欺集團成年成員取得如附表二編號9至1
    3所示之帳戶金融卡，並由該詐欺集團成員分別於如附表一
    編號1、2所示之時間，對如附表一編號1、2所示之人施以如
    附表一編號1、2所示之詐術，致其等陷於錯誤而分別匯款如
    附表一編號1、2所示之金額至如附表一編號1、2所示之帳戶
    ，復由乙○○持其所有如附表三所示行動電話，接收「龍貓」
    、「桑塔納」以通訊軟體所為之指示後，與車手魏存翌持如
    附表四編號3至5所示之金融卡，至如附表四編號3至5所示之
    地點操作自動櫃員機，接續提領如附表四編號3至5所示之款
    項，並以此等洗錢之方式製造金流斷點，致使難以追查詐欺
    集團之上開犯罪所得。魏存翌將款項提領後，旋轉交乙○○，
    乙○○則將其所收取及提領之款項交付「龍貓」、「桑塔納」
    之人，並以此獲得如附表一編號1、2提領金額之1.5％之報酬
    。（被告乙○○所犯原判決附表一編號2至16、18至31所示之
    罪，業經本院前審判決罪刑確定；魏存翌部分亦據本院前審
    判處罪刑確定在案。）
二、案經丙○○、甲○○訴由內政部警政署、桃園市政府警察局移送
    及桃園市政府警察局中壢分局移送臺灣桃園地方檢察署檢察
    官偵查起訴。
    理  由
壹、程序部分：　
一、本院審理範圍：
　  本件審理範圍係最高法院110年度台上字第770號判決撤銷前
    審即本院109年5月13日108年度上訴字第4205號判決關於被
    告乙○○所犯附表二編號1及17部分。至原判決被告乙○○所犯
    附表一編號2至16、18至31及被告魏存翌、張畯盛、葉禮維
    部分，分別經本院前審108年度上訴字第4205號、臺灣桃園
    地方法院107年度訴字第944號確定在案，均非本院審理範圍
    。故本件審理範圍，限被告乙○○犯如附表一編號1、2部分（
    即原判決附表一編號1、17部分），合予說明。
 二、證據能力之說明：　　
   ㈠按組織犯罪防制條例第12條第1項中段規定：「訊問證人之
     筆錄，以在檢察官或法官面前作成，並經踐行刑事訴訟法
     所定訊問證人之程序者為限，始得採為證據」，係以立法
     排除被告以外之人於警詢或檢察事務官調查中所為之陳述
     ，得適用刑事訴訟法第159條之2、第159條之3及第159條之
     5之規定，是證人於警詢時之陳述，於違反組織犯罪防制條
     例案件，即絕對不具有證據能力，自不得採為判決基礎。
     又上開組織犯罪防制條例第12條第1項規定，係排除一般證
     人於警詢陳述之證據能力之特別規定，然被告於警詢之陳
     述，對被告本身而言，則不在排除之列，至於共犯被告於
     偵查中以被告身分之陳述，仍應類推適用上開規定，定其
     得否為證據（最高法院107年度台上字第3589號判決同此見
     解）。本件附表「被害人」欄所示人證與同一詐騙集團成
     員之張畯盛、葉禮維於警詢時及偵查中以被告身分所為之
     陳述，均屬被告乙○○以外之人於審判外之陳述，依前開說
     明，於其所涉參與犯罪組織罪名，即絕對不具證據能力，
     不得採為判決基礎，然就加重詐欺取財，則不受此限制。
     又被告乙○○於警詢時之陳述，對於其自己而言，則屬被告
     之供述，為法定證據方法之一，自不在組織犯罪防制條例
     第12條第1項規定排除之列，除有不得作為證據之例外，自
     可在有補強證據之情況下，作為證明被告自己犯罪之證據
     。
   ㈡次按刑事訴訟法第159條之1第2項規定，被告以外之人於偵
     查中向檢察官所為之陳述，除顯有不可信之情況者外，得
     為證據。查證人張畯盛、葉禮維於偵查中經以證人身分具
     結作證後所為之陳述，查無顯不可信之情況，被告及其辯
     護人復未釋明有何顯不可信之情況，是依組織犯罪防制條
     例第12條第1項中段、刑事訴訟法第159條之1第2項規定，
     該等證述自均足作為認定被告此部分犯罪事實之證據。
　 ㈢本院援引之其他下列證據資料（包含供述證據、文書證據等
     ），並無證據證明係公務員違背法定程序所取得。又檢察
     官、被告乙○○及其選任辯護人於原審準備程序、審理時及
     本院準備程序、審理時，對原審及本院所提示之被告以外
     之人審判外之供述，包括供述證據、文書證據等證據，就
     證據能力均未表示爭執，且迄言詞辯論終結前並未聲明異
     議，亦無顯有不可信之情況與不得作為證據之情形，本院
     審酌上開證據資料製作時之情況，尚無違法不當及證明力
     明顯過低之瑕疵，認為以之作為證據應屬適當，是依刑事
     訴訟法第159條至第159條之5規定，本院所引用供述證據及
     文書證據均有證據能力。
貳、實體部分：
一、事實之認定：　　 　　 
  ㈠上開犯罪事實，業據上訴人即被告乙○○於警詢、偵查、原審
    及本院審理時坦承不諱，且經證人黃耀慶、魏存翌、張畯盛
    （原名張忠瑞）、葉禮維於偵查中證述在卷（見偵16857號
    卷二第156至162、163至171、187至190、211至218、299至3
    01頁），並經證人丙○○、甲○○於警詢時指述屬實（見偵2346
    5號卷第47、48頁；偵16857號卷二第6頁背面、7頁），復有
    受理刑事案件報案三聯單、受理各類案件紀錄表、受理詐騙
    帳戶通報警示簡便格式表、內政部警政署反詐騙案件紀錄表
    、手機通話紀錄翻拍照片、金融帳戶申請人資料、自動櫃員
    機交易明細、存摺帳戶交易明細、虛擬繳費代收繳款明細、
    監視器翻拍照片、內政部警政署刑事警察局搜索扣押筆錄、
    扣押物品目錄表、桃園市政府警察局中壢分局搜索扣押筆錄
    、扣押物品目錄表、通訊軟體語音訊息譯文、扣案如附表二
    、三所示之物在卷可稽（見偵23465號卷第47至54頁；偵168
    57號卷二第5至11、226至248頁；偵19713號卷二第82至172
    頁；卷四第16頁），足徵被告上開出於任意性之自白核與事
    實相符，可以採信。
　㈡被告參與犯罪組織，並招募魏存翌加入該犯罪組織：
　1.本件真實姓名年籍不詳綽號「龍貓」、「桑塔納」所組詐欺
    集團，其成員為完成詐欺財物獲取不法所得之目的，相互間
    分工細膩，有負責指示交付工作手機及人頭帳戶金融卡予車
    手提領款項、聯繫分派取款、交款及匯兌成人民幣並匯入所
    指定之大陸帳戶，或有負責招募成員者及接觸被害人實施詐
    欺犯罪者等，該詐欺集團所實施之詐欺取財犯行，顯係經由
    縝密之計畫與分工、相互配合完成之犯罪，且係由多數人所
    組成，於一定期間內存續，而以實施詐欺為牟利手段，為具
    有完善結構之組織，應屬三人以上以實施詐術為手段所組成
    之具有持續性及牟利性之有結構性犯罪組織。
　2.被告於本院審理時自承其於107年3月13日前某日間參與上開
    詐欺集團，並於同年月23日招募魏存翌加入該詐欺集團等情
    (見本院卷第134、147、149頁)，核與證人魏存翌於偵查中
    結證稱：「乙○○是伊讀軍校的同學。107年3月20幾號加入乙○○所屬的詐騙集團，當時伊辭掉工作，在找新工作，乙○○打
    電話給伊問伊是不是在找工作，他當時跟伊說，只要收包裹
    就有錢領。從屏東上桃園找乙○○的時候他就跟伊說是做車手
    。第一天開始領錢領包裹的時候，是乙○○開車載伊，微信『
    桑塔納』會在群組裡面指示伊到哪裡領包裹，乙○○也會傳訊
    息指示伊領包裹，但後來因為伊與乙○○各自行動，伊會自己
    走路或搭車。第一天是乙○○載伊，之後伊自己走路或坐車。
    在桃園的時候除了乙○○之外，還有一個叫霹靂火的人都會指
    示伊去領錢。伊在桃園的時候是桑塔納傳訊息給霹靂火或乙○○，再由乙○○或霹靂火轉告伊持哪張卡片去領錢。只有乙○○
    或桑塔那會指示伊領包裹。乙○○說他是受桑塔納的指示，第
    一天開始領錢時，伊有加入微信的群組，當時都是乙○○或是
    霹靂火會說以哪張卡片領多少錢，伊領完後，伊會在群組裡
    面說OK，乙○○跟霹靂火說收，桑塔那會說好。伊後面幾次領
    錢都是接受乙○○與桑塔納的指示。」等語（見偵16857號卷
    二第157至162頁）相符。依證人魏存翌所證，被告介紹其參
    與犯罪組織，從事取款車手工作，且均為詐騙集團內之「桑
    塔納」等人之指示領取贓款、交回款項給集團內之其他成員
    ，益見被告除本身參與上開詐欺集團擔任車手頭、兼任車手
    外，亦招募證人魏存翌加入上開詐欺集團擔任車手明確。
  3.組織犯罪防制條例第4條第1項於106年4月19日修正公布之立
    法理由略謂：「刑法理論關於教唆、幫助犯罪之對象須為特
    定人，然犯罪組織招募對象不限於特定人，甚或利用網際網
    路等方式，吸收不特定人加入犯罪組織之情形，爰為防範犯
    罪組織坐大，無論是否為犯罪組織之成員，如有招募使人加
    入犯罪組織之行為，即有處罰之必要，爰增訂第1項，以遏
    止招募行為。再者，有招募他人加入犯罪組織之行為即應處
    罰，不以他人實際上加入犯罪組織為必要。」可知，當時立
    法者係考量行為人利用網路、電話簡訊傳輸之便利、對象大
    量且不特定，廣泛對外就不特定人邀集加入犯罪組織，於刑
    法規範之教唆、幫助限於特定人且須教唆或幫助之他人確有
    為正犯行為情形下，行為人始能依教唆、幫助他人參與組織
    犯罪論處，對於防範犯罪組織之擴大實有不足，進而增定該
    條例第4條第1項，以此方式擴大原教唆、幫助之範圍及於對
    象不特定人，甚且該不特定人縱未因行為人之招募實際參與
    犯罪組織，均應成立招募他人加入犯罪組織罪，是無論招募
    特定人或不特定人，皆可構成招募他人加入組織罪。被告雖
    僅招募魏存翌1人，並無其他不特定人，亦構成招募他人加
    入組織之犯行無訛。
　㈢綜上所述，被告先加入本案詐欺集團，再以相同之方式，即
    提供「桑塔納」等人詐欺集團之微信內群組，以方便接受指
    示及聯絡方式予證人魏存翌，以此方式招募魏存翌加入同詐
    欺集團。本件事證明確，被告之參與犯罪組織、招募他人加
    入犯罪組織、三人以上共同詐欺取財、洗錢等犯行，均堪認
    定，皆應依法論科。
二、論罪之說明：
  ㈠按組織犯罪防制條例第3條第1項後段之參與犯罪組織罪及第4
    條第1項之招募他人加入犯罪組織罪，兩罪之法定本刑雖同
    ，惟性質與行為態樣不同。又考諸招募他人加入犯罪組織之
    立法意旨，犯罪組織招募之對象不限於特定人，且為防範犯
    罪組織坐大，無論是否為犯罪組織之成員，或被招募之人實
    際上有無因此加入犯罪組織，只要行為人有招募他人加入犯
    罪組織之行為，即有處罰之必要，以遏止招募行為。是參與
    犯罪組織與招募他人加入犯罪組織之行為，二者侵害之法益
    不同，亦不具行為客體之同一性，行為人實施其中一行為，
    難認會伴隨實現另一構成要件之行為，二者亦無階段關係可
    言，顯非法規競合之補充或吸收關係。惟究應如何論處，應
    視具體個案實際參與、招募之行為態樣及主觀故意等，評價
    為想像競合犯或予以分論併罰，最高法院109年度台上字第4
    226號判決意旨參照。本件被告於107年3月間加入上述詐欺
    集團，且犯如附表一編號1所示之犯行，另於附表一編號2所
    示之時間招募其他成員加入，接受「龍貓」、「桑塔納」等
    人以通訊軟體所為之指揮而為附表一編號2所示之三人以上
    共同詐欺取財犯行，然招募行為與其事後所為之加重詐欺取
    財行為間，客觀可分，並無局部同一性關係，自無從論以想
    像競合犯，該二行為乃數行為，觸犯數罪名之實質競合數罪
    併罰關係。（本院暨所屬法院108年法律座談會刑事類提案
    第8號可參），核被告乙○○就附表一編號1所犯係犯組織犯罪
    防制條例第3條第1項後段之參與犯罪組織罪、編號2所犯係
    組織犯罪防制條例第4條第1項之招募他人加入犯罪組織罪。
    起訴書雖認被告乙○○就組織犯罪條例部分，係犯組織犯罪防
    制條例第3條第l項前段指揮犯罪組織罪及漏論該條例第4條
    第1項招募他人加入犯罪組織罪，惟前開參與組織犯罪條例
    部分，經原審檢察官當庭更正，此部分自無庸變更起訴法條
    ，而漏論之招募他人加入犯罪組織罪部分，經本院認此部分
    犯行與起訴部分（加重詐欺罪）有裁判上一罪之想像競合犯
    之關係，且於本院審理時已告知被告所犯之罪，併與以言詞
    辯論，無礙被告訴訟權之行使，自應予一併審理，附此敘明
    。
　㈡又被告乙○○加入上開詐騙集團擔任車手，依「龍貓」、「桑
    塔納」之指示交付工作手機、人頭帳戶金融卡予車手提領款
    項、居間聯繫及將車手所提領款項匯兌成人民幣並轉匯至所
    指定之大陸帳戶，以掩飾、隱匿犯罪所得之去向，核被告所
    為亦犯刑法第339條之4第1項第2款之三人以上共同詐欺取財
    罪及洗錢防制法第14條第1項之一般洗錢罪。被告分別於附
    表四編號1、2之2次提款動作及編號3至5之3次提款動作
　　，時間密接，本質上各屬同一行為之接續數舉動，為接續犯
    。起訴書雖漏論一般洗錢罪，然本院認此部分犯行與起訴部
    分（加重詐欺罪）有裁判上一罪之想像競合犯之關係，且於
    本院審理時已告知被告罪名，無礙其訟權之行使，自應予一
    併審理，附此敘明。
　㈢被告乙○○與張畯盛、葉禮維、「龍貓」、「桑塔納」、位存
    翌及該集團其他成員所為之間，就上開詐欺犯行分工各擔任
    打電話施詐、居間聯繫、提領詐騙款項等任務，其犯罪型態
    具有相當之計畫性、組織性，需由多人縝密分工方能完成，
    有所認識，就附表一所示犯行，均有相互利用之共同犯意，
    並各自分擔部分犯罪行為，被告乙○○雖未參與上開全部的行
    為階段，仍應就其加入參與該詐欺犯罪集團期間，與張畯盛
    、葉禮維、「龍貓」、「桑塔納」、魏存翌及該集團其他成
    員所為之詐欺取財及洗錢犯行，負共同正犯之責任。是被告
    乙○○與張畯盛、葉禮維、「龍貓」、「桑塔納」、魏存翌及
    該詐欺集團其他成年成員間，就三人以上共同犯詐欺取財、
    洗錢之犯行，均具有犯意聯絡與行為分擔，均應依刑法第28
    條之規定，均為共同正犯。
  ㈣又行為人於參與犯罪組織之繼續中，先後加重詐欺數人財物
    ，因行為人僅為一參與組織行為，侵害一社會法益，應僅就
    首次犯行論以參與犯罪組織罪及加重詐欺罪之想像競合犯，
    而其後之犯行，乃為其參與組織之繼續行為，為避免重複評
    價，當無從將一參與犯罪組織行為割裂再另論一參與犯罪組
    織罪，而與其後所犯加重詐欺罪從一重論處之餘地（最高法
    院107年度台上字第1066號判決可資參照）。是就附表一編
    號1部分，被告所犯參與犯罪組織、三人以上共同詐欺取財
    、一般洗錢3罪，另就附表一編號2部分，其所犯招募犯罪組
    織、三人以上共同犯詐欺取財、一般洗錢3罪，各係在同一
    犯罪決意及預定計畫下所為行為，均係以一行為觸犯數罪名
    ，皆為想像競合犯，應分別依刑法第55條規定，各從一重即
    三人以上共同詐欺取財罪論斷。
　㈤被告就附表一編號1、2所示之2罪之間，犯意個別，行為互殊
    ，應分論併罰。
三、撤銷改判理由（原判決附表一編號1及17部分）及科刑審酌
    事項：
　㈠原審以被告此部分犯罪事證明確，據以論罪科刑，固非無見
    ，惟查：1.被告參與上開詐欺集團擔任車手頭及車手，非居
    於指揮角色，僅成立參與犯罪組織罪，原審認被告構成指揮
    犯罪組織罪，於法有違；2.本院審酌被告犯罪情狀，其非屬
    詐騙集團核心人物，並非指揮者，對被告宣告之有期徒刑已
    足評價及處罰應負之罪責，倘再予宣告長達3年之強制工作
    保安處分，顯有悖於預防矯治之目的及比例原則，爰不諭知
    強制工作之保安處分(詳後理由欄第貳、三、㈣項所述)，原
    判決對被告宣告強制工作3年，顯有未洽；3.被告另涉犯洗
    錢防制法第14條第1項一般洗錢罪及招募他人加入犯罪組織
    罪，原審漏未論及，容有違誤。4.原判決漏未敘明被告接續
    數次提款舉動，為接續犯，亦有違誤。被告上訴否認其在本
    件詐欺集團中居於指揮之地位，且不應宣告強制工作，為有
    理由，且原判決關於此部分亦有前述瑕疵，自應由本院將原
    判決此部分予以撤銷改判。
　㈡爰審酌被告乙○○正值青壯，不思循正當管道獲取財物，竟為
    圖謀一己私慾，加入詐欺集團犯罪組織，且擔任車手頭及車
    手工作，與詐騙集團共謀詐取財物而侵害他人財產法益，助
    長詐欺犯罪，危害社會治安，欠缺尊重他人財產法益之守法
    觀念，行為偏差，非僅造成被害人財產損失，金額非微，更
    製造金流斷點，掩飾詐欺集團之不法所得去向，嚴重妨害金
    融市場及民生經濟，應予非難，兼衡被告犯後坦承犯行，惟
    未與被害人和解之態度，且參與本次詐欺集團時間非長，兼
    衡被告犯罪動機、目的係一時貪利、手段、素行(見本院被
    告前案紀錄表)、被害人所受如附表一匯款欄所示之損害、
    被告大學肄業之智識程度、未婚、從事包車旅遊業、月入新
    台幣3、4萬元等家庭生活經濟狀況(見本院卷第148頁)等一
    切情狀，別量處如主文第2項(即附表一編號1、2)所示之刑
    。又被告所犯附表一所示之2罪雖均為不得易科罰金之罪，
    倘此部分判決確定，尚可與原判決已確定不得易科罰金部分
    另聲請定應執行之刑，為免日後定執行刑法院受內部限制之
    拘束，故本件不定執行刑，併予敘明。
  ㈢沒收之說明：
  1.按犯罪所得，屬於犯罪行為人者，沒收之，於全部或一部不
    能沒收或不宜執行沒收時，追徵其價額。刑法第38條之1第1
     項、第3項定有明文。被告於偵查及原審審理中自承其獲利
    是提領金額1.5％等語（見偵4卷2第144頁背面、原審訴卷二
    第148頁），其犯罪所得即為提領金額之1.5％，雖未扣案，
    仍應依刑法第38條之1第1項前段、第3項規定諭知沒收，並
    於全部或一部不能沒收或不宜執行沒收時，追徵其價額。
  2.次按供犯罪所用、犯罪預備之物或犯罪所生之物，屬於犯罪
    行為人者，得沒收之，刑法第38條第2項定有明文。又供犯
    罪或預備犯罪所用之物如已扣案，即無重複沒收之疑慮，尚
    無對各共同正犯諭知連帶沒收之必要；而犯罪工具物如未扣
    案，因法律又有追徵之規定（刑法第38條第4項），則對未
    提供犯罪工具物之共同正犯追徵沒收，是否科以超過其罪責
    之不利責任，亦非無疑。從而，除有其他特別規定者外，犯
    罪工具物必須屬於被告所有，或被告有事實上之處分權時，
    始得在該被告罪刑項下諭知沒收；至於非所有權人，又無共
    同處分權之共同正犯，自無庸在其罪刑項下諭知沒收（最高
    法院107年度台上字第1109號判決意旨參照）。扣案如附表
    三所示行動電話，為被告所有，做為與詐欺集團成員間聯繫
    所用之物，此據黃耀慶於警詢及原審準備程序時（見偵2卷1
     第79頁背面、審訴卷一第163頁）及葉禮維於原審準備程序
    時（見審訴卷一第163頁、卷二第147頁）供述在卷，爰依刑
    法第38條第2項前段規定宣告沒收。
  3.至本件其餘扣案物品，均無證據證明為被告所有且與本件犯
    罪相關，自無從宣告沒收。另如附表二所示帳戶金融卡，均
    未經扣案，且審酌被告並未擔任實際提款之工作，就上開提
    款卡難認有所有權或事實上處分權限，均不予諭知沒收。
  ㈣本件不宣告強制工作之說明：
　1.按「犯第1項之罪者，應於刑之執行前，令入勞動場所，強
    制工作，其期間為3年」，現行之組織犯罪防制條例第3條第
    3項定有明文，而修正前組織犯罪防制條例，對發起、主持
    、操縱、指揮或參與集團性、常習性及脅迫性或暴力性犯罪
    組織者，應於刑後強制工作之規定，經司法院釋字第528號
    解釋尚不違憲；嗣該條例第2條第1項所稱之犯罪組織，經二
    次修正，已排除原有之「常習性」要件，另將實施詐欺手段
    之具有持續性或牟利性之有結構性組織，納入本條例適用範
    圍，並對參與犯罪組織之行為人，於第3條第1項後段但書規
    定「參與情節輕微者，得減輕或免除其刑」。惟同條第3項
    仍規定「應於刑之執行前，令入勞動場所，強制工作，其期
    間為3年」，而未依個案情節，區分行為人是否具有反社會
    的危險性及受教化矯治的必要性，一律宣付刑前強制工作3
    年。然則，衡諸該條例所規定之強制工作，性質上原係對於
    有犯罪習慣，或因遊蕩、懶惰成習而犯罪者，所為之處置，
    修正後該條例既已排除常習性要件，從而，本於法律合憲性
    解釋原則，依司法院釋字第471號關於行為人有無預防矯治
    其社會危險性之必要，及比例原則等與解釋意旨不相衝突之
    解釋方法，為目的性限縮，對犯該條例第3條第1項之參與犯
    罪組織罪者，視其行為之嚴重性、表現之危險性、對於未來
    行為之期待性，以及所採措施與預防矯治目的所需程度，於
    有預防矯治其社會危險性之必要，且符合比例原則之範圍內
    ，由法院依該條例第3條第3項規定，一併宣告刑前強制工作
    （最高法院刑事大法庭108年度台上大字第2306號裁定意旨
    參照）。是對於同時觸犯參與犯罪組織罪及加重詐欺罪之行
    為人，非一律須併宣告刑前强制工作，仍須視其行為之嚴重
    性、預防矯治其社會危險性之必要，於符合比例原則之範圍
    內，方得對行為人一併宣告刑前強制工作。
　2.本件被告參與詐欺集團之犯罪組織擔任車手頭及車手工作，
    非屬詐騙集團核心人物，與犯罪組織之發起、主持、操控或
    指揮者明顯有別，且被告乙○○於偵審過程均坦承犯行，綜合
    被告乙○○所表現之危險性及對其等未來之期待性，認對被告
    宣告之應執行刑，已足評價及處罰應負之罪責，倘再予宣告
    長達3年之強制工作保安處分，顯有悖於預防矯治之目的及
    比例原則，自無更以強制工作預防矯治其社會危險性之必要
    ，爰不諭知強制工作之保安處分。
據上論斷，應依刑事訴訟法第369條第1項前段、第364條、第299
條第1項前段，組織犯罪防制條例第3條第1項後段、第4條第1項
，洗錢防制法第2條第2款、第14條第1項，刑法第11條、第28條
、第339條之4第1項第2款、第55條、第38條第2項前段、第38條
之1第1項前段、第3項，刑法施行法第1條之1第1項，判決如主文
。
本案經檢察官薛全晉提起公訴，檢察官黃騰耀到庭執行職務。
中　　華　　民　　國　　110 　年　　9 　　月　　29　　日
　　　　　　　　　刑事第十七庭  審判長法　官  鄭水銓
　　　　　　　　　　　　　　　　　　  法　官  姜麗君
　　　　　　　　　　　　　　　　　　  法　官  黃雅芬
以上正本證明與原本無異。
如不服本判決，應於收受送達後20日內向本院提出上訴書狀，其
未敘述上訴之理由者並得於提起上訴後20日內向本院補提理由書
（均須按他造當事人之人數附繕本）「切勿逕送上級法院」。
                                      書記官  鄭雅云
中　　華　　民　　國　　110 　年　　9 　　月　　29　　日
附錄：本案論罪科刑法條全文　　　　　　　　　　　　　　　
組織犯罪防制條例第3條第1項：
發起、主持、操縱或指揮犯罪組織者，處3年以上10年以下有期
徒刑，得併科新臺幣1億元以下罰金；參與者，處6月以上5年以
下有期徒刑，得併科新臺幣1千萬元以下罰金。

組織犯罪防制條例第4條：
招募他人加入犯罪組織者，處6月以上5年以下有期徒刑，得併科
新臺幣1千萬元以下罰金。
成年人招募未滿十八歲之人加入犯罪組織者，依前項規定加重其
刑至二分之一。
以強暴、脅迫或其他非法之方法，使他人加入犯罪組織或妨害其
成員脫離者，處1年以上7年以下有期徒刑，得併科新臺幣2千萬
元以下罰金。
前項之未遂犯罰之。

中華民國刑法第339條之4第1項：
犯第339條詐欺罪而有下列情形之一者，處1年以上7年以下有期
徒刑，得併科1百萬元以下罰金：
一、冒用政府機關或公務員名義犯之。
二、三人以上共同犯之。
三、以廣播電視、電子通訊、網際網路或其他媒體等傳播工具，
    對公眾散布而犯之。

洗錢防制法第14條第1項：
有第二條各款所列洗錢行為者，處 7 年以下有期徒刑，併科新
臺幣 5 百萬元以下罰金。
附表一：（即原判決附表一編號1、17）
編號 被害人 犯罪時間(民國) 詐騙內容 匯款時間 匯款金額(新臺幣) 匯入帳戶 提領金額 本院主文 1 丙○○ 107 年3月13日下午5 時31分許 該詐欺集團之成員致電丙○○，佯稱因網路購物疏失，須依該詐欺集團之成員指示匯款，以避免損失 107 年3 月13日晚間8時32分許 4 萬 9,985元 彰化商業銀行帳戶000-00000000000000號 11萬 乙○○犯三人以上共同詐欺取財罪，處有期徒刑壹年參月。扣案如附表三編號1所示之物沒收；未扣案之犯罪所得新臺幣壹仟陸佰伍拾元沒收之，於全部或一部不能沒收或不宜執行沒收時，追徵其價額。     107 年3 月13日晚間8時38分許 2 萬 9,985元 彰化商業銀行帳戶000-00000000000000號       107 年3 月13日晚間8時6 分許 3萬元 合作金庫商業銀行000-0000000000000號   2 甲○○ 107 年3月23日晚間4 時21分許 該詐欺集團之成員致電甲○○，佯稱因網路購物疏失，須依該詐欺集團之成員指示操作網路銀行，以避免損失 107 年3 月23日下午5時23分許 4 萬 9,999元 玉山商業銀行帳戶000-0000000000000號 5萬 乙○○犯三人以上共同詐欺取財罪，處有期徒刑壹年肆月。附表三編號1 所示之物沒收；未扣案之犯罪所得新臺幣柒佰伍拾元沒收之，於全部或一部不能沒收或不宜執行沒收時，追徵其價額。  

附表二：
編號 帳戶申請人 金融機構名稱 帳戶號碼   1 葉峻銨 彰化商業銀行 000-00000000000000  2 葉峻銨 合作金庫商業銀行 000-0000000000000  3 高聿旻  臺灣銀行 000-000000000000  4 高聿旻  中華郵政 000-00000000000000  5 鍾亭芸 中華郵政 000-00000000000000  6 江宜靜 合作金庫商業銀行 000-0000000000000  7 王紹璿 中華郵政 000-00000000000000  8 郭順鑫 中華郵政 000-00000000000000  9 董君帆 玉山商業銀行 000-0000000000000 10 吳光璿 中國信託商業銀行 000-000000000000 11 黎氏清泉 基隆第二信用合作社 000-00000000000 12 洪○豪(民國000年生，姓名詳卷) 中華郵政 000-00000000000000 13 洪○晴(民國000年生，姓名詳卷) 中華郵政 000-00000000000000 

附表三：
編號 物品名稱 數量 備註 1 門號0000000000號行動電話（SONY廠牌，含SIM 卡1張） 1支 乙○○所有供詐欺集團成員犯罪使用 

附表四：
編號 提領人 提領時間(民國) 提領地點 提領金額(新臺幣) 提領帳戶 被害人(即告訴人)  1 乙○○ 107年3月13日晚間8時12分許 桃園市○○區○○路000號 2萬元 合作金庫商業銀行000-0000000000000號 丙○○  2 乙○○ 107年3月13日晚間8時13分許 桃園市○○區○○路000號 1萬元 合作金庫商業銀行000-0000000000000號 丙○○  3 魏存翌 107年3月23日下午5時30分許 桃園市○○區○○○路0段00號 2萬元 玉山商業銀行000-0000000000000號 甲○○  4 魏存翌 107年3月23日下午5時34分許 桃園市○○區○○○路0段000○0○000○0號 2萬元 玉山商業銀行000-0000000000000號 甲○○  5 魏存翌 107年3月23日下午5時35分許 桃園市○○區○○○路0段000○0○000○0號 1萬元 玉山商業銀行000-0000000000000號 甲○○